臺灣高等法院臺南分院刑事判決　　　 95年度交上易字第511號
上　訴　人　臺灣嘉義地方法院檢察署檢察官
上　訴　人
即　被　告　乙○○
　　　　　　　　　　號
選任辯護人　黃雅萍　律師
　　　　　　黃正彥　律師
上列上訴人因被告過失致死案件，不服臺灣嘉義地方法院95年度
交易字第50號中華民國95年7月31日第一審判決（起訴案號：臺
灣嘉義地方法院檢察署95年度偵字第1875號），提起上訴，本院
判決如下：
    主  文
原判決撤銷。
乙○○犯過失致人於死罪，處有期徒刑壹年肆月，減為有期徒刑
月捌月。緩刑貳年。
    事  實
一、乙○○於民國95年2月16日晚間 ，駕駛車牌號碼EU─0997號
    自用小客車， 沿嘉義縣民雄鄉省道台1縣公路，由南往北方
　　向行駛，於同日晚上9時30分許，途經同路段北上車道259公
　　里 800公尺處之交岔路口，理應注意車輛行駛時之車前狀況
　　，隨時採取必要之安全措施與車輛行駛至交岔路口，應遵守
　　燈光號誌及行車速度，須依速限標誌，而依當時情形，又無
　　不能注意之情事，竟疏於注意，於快通過上開交岔路口前，
 　 見燈光號誌已為黃燈，仍貿然超速以時速70公里以上之速度
    行駛，不知於到達路口時燈光號誌已為紅燈，繼續高速前行
    ，適王松宇騎乘車牌號碼568─PZB號重型機車，沿嘉義縣民
    雄鄉○○村鄉村道路，由東往西方向行駛至上開交岔路口，
    因紅燈而停在機車待轉區 ○○於○道台1縣公路之燈光號誌
    一轉為紅燈而雙福村鄉村道路之燈光號誌仍為紅燈時（省道
    燈光號誌轉為紅燈，雙福村鄉村道路之燈光號誌轉為綠燈之
    秒差為2秒），立即前行， 乙○○見狀並未煞車僅將車稍往
    左閃，惟因閃避不及，車輛右前車身撞擊王松宇所騎乘之機
    車車頭，車輛再撞到安全島，王松宇人車倒地，受有腹內出
    血、兩側血胸、腦部挫傷、多處擦傷、撕裂傷及脾臟破裂等
    重傷害。送醫後併發肺炎及敗血症，延至同年6月3日不治死
    亡。乙○○於肇事後，在有偵查犯罪職權之機關或公務員查
    知犯人前，向據報到場處理之警員朱源宗坦承肇事，並自首
    接受審判。
二、案經王松宇之父甲○○訴由臺灣嘉義地方法院檢察署檢察官
    偵查起訴。
    理  由
一、認定犯罪事實所憑之證據及理由
（一）被告乙○○坦承前揭事實不諱（見本院96年9月5日審判筆
      錄）。
（二）
    1.有道路交通事故現場圖、道路交通事故調查報告表(一)、(二)
      各1份，及車禍事故現場照片8張、車損照片11張附卷可稽
      （見警卷11至17頁、偵卷13至18），且依道路交通事故調
      查報告表（一）中之記載，本案肇事路段之速限為時速50
      公里。又被害人因本件車禍受有腹內出血、兩側血胸、腦
      部挫傷、多處擦傷、撕裂傷及脾臟破裂等重傷害，經送醫
      急救後仍於95年6月3日下午16時22分許，不治死亡乙情，
      亦有嘉義基督教醫院診斷證明書（警卷21頁）、財團法人
      長庚紀念醫院（高雄）分院於95年7月12日函覆稱：「病
      患王松宇直接死亡原因為肺炎及敗血症，與車禍有關。」
      等語、上開醫院出具之死亡證明書1紙等在卷可參。
    2.被告闖紅燈及見被害人機車並未煞車僅將車稍往左閃，惟
      因閃避不及，車輛右前車身撞擊王松宇所騎乘之機車車頭
      ，車輛再撞到安全島，及被害人王松宇騎機車於上開交岔
      路口停於待轉區○○於○道台1縣公路之燈光號誌一轉為
      紅燈而雙福村鄉村道路之燈光號誌仍為紅燈時立即前行等
      情形，業據現場目擊證人吳松興於原審時證述明確（見原
      審卷一63至68頁），並有附於本院卷之嘉義縣交通局函二
      紙，詳細說明前開路口燈光配置秒數及轉換之秒差可資佐
      證，堪予認定。
（三）被告於肇事後，在偵查犯罪職權之機關或公務員尚未查知
      犯人前，於95年 2月16日即向至肇事現場處理事故之嘉義
      縣警察局民雄分局北斗派出所警員朱源宗自首陳稱其為肇
      事者及肇事經過，並願接受裁判等情，有自首情形紀錄表
      附卷可參（見警卷20頁），亦堪認定。
（四）按「行車速度，依速限標誌或標線之規定，無標誌或標線
      者，應依下列規定：一、行車時速不得超過50公里。」、
      「汽車行駛時，駕駛人應注意車前狀況，並隨時採取必要
      之安全措施」、「汽車行駛至交岔路口，其行進、轉彎，
      應依下列規定：一、應遵守燈光號誌或交通警察之指示，
      遇有交通警察指揮與燈光號誌並用時，以交通警察之指揮
      為準。」，道路交通安全規則第93條第1項、第94條第3項
      、第102條第1項第1款分別定有明文。被告於前揭時、地
      駕駛汽車自應注意遵守此項規定，且依肇事當時天候晴、
      夜間自然光線、柏油路面、路面乾燥、無缺陷、無障礙物
      、視距良好等情，有前開道路交通事故調查報告表(一)、(二)
      可考，據此判斷，足見依當時狀況被告客觀上並無不能注
      意之情狀，被告應注意能注意竟於行經前開路段時，未遵
      守燈光號誌之指示、超速行駛，且疏未注意車前狀況，致
      被害人受有腹內出血、兩側血胸、腦部挫傷、多處擦傷、
      撕裂傷及脾臟破裂等重傷害，經送醫急救後仍延至95年6
      月3日16時22分許，不治死亡，可見被告於本件車禍確有
      違反上述道路交通安全規則而有過失至明。又被害人係因
      本件車禍而死亡，已如前述，其與被告之過失行為間，顯
      有相當因果關係。
二、論罪科刑之理由
（一）核被告所為，係犯刑法第276條第1項之罪。
（二）
    1.被告行為後，94年2月2日修正公布之刑法，業於95年7月1
      日施行。修正後刑法第2條第1項規定：「行為後法律有變
      更者，適用行為時之法律。但行為後之法律有利於行為人
      者，適用最有利於行為人之法律」。所謂法律有變更，係
      指實體法而言，即犯罪成立要件及其處罰效果之內容作修
      正或廢止而言，解釋上，有關犯罪之法定要件及刑罰之內
      容，乃至於刑罰之加重減輕事由，一旦發生變動，均與法
      律變更相符。
    2.被告肇事後自首，而修正前刑法第62條規定：「對於未發
      覺之罪自首而受裁判者，減輕其刑。但有特別規定者，依
      其規定」，修正後該條文則規定：「對於未發覺之罪自首
      而受裁判者，得減輕其刑。但有特別規定者，依其規定」
      ，因此修正後之自首行為，並非當然可獲得減刑，比較結
      果，修正後之規定並非較有利於被告（最高法院95年5月
      23日第8次刑事庭會議決議及臺灣高等法院暨所屬法院因
      應新修正刑法施行座談會意見參照），故本件應依修正施
      行前之刑法第62條前段自首之規定，減輕其刑。
    3.審酌被告並無前科，素行良好，有臺灣嘉義地方法院檢察
      署刑案資料查註紀錄表、臺灣高等法院被告前案紀錄表各
      1份附卷可按，惟被告之上開過失行為，致奪走被害人王
      松宇性命，造成被害人家屬心中莫名悲痛，且考量其過失
      情節重大，輕忽肇事致被害人死亡之情節，於本院審理時
      坦承犯罪，且與被害人家屬達成和解，有和解書一紙附於
      本院卷可參，態度良好等一切情狀，量處如主文第二項所
      示之刑。
    4.被告所犯前述之罪，其犯罪時間在96年4月24日以前，合
      於減刑條件，爰均依中華民國96年罪犯減刑條例第2條第1
      項第3款、第7條規定減輕其刑。
    5.被告未曾因故意犯罪受有有期徒刑以上刑之宣告，有台灣
      高等法院被告前案紀錄表在卷為憑，犯後坦承且與被害人
      家屬達成和解，已知悔悟，經此次科刑宣告後，應知所警
      惕而無再犯之虞，爰併為緩刑2年之宣告，以勵自新。
三、撤銷改判之理由
（一）中華民國96年罪犯減刑條例自96年7月16日施行，原判決
      未及適用，尚有未洽。
四、適用法律
（一）刑事訴訟法第369條第1項前段、第364條、第299條第1項
      前段。
（二）刑法第276條第1項、第74條第1項第1款、第2條第1項前段
      ，修正前刑法第62條前段，刑法施行法第1條之1，中華民
      國九十六年罪犯減刑條例2條第1項第3款、第7條。
本案經檢察官吳忠賢到庭執行職務。
中　　華　　民　　國　　96　　年　　9 　　月　　19　　日
    　　　　　　　  　刑事第三庭審判長法　官  陳義仲
                                      法　官  宋明蒼
                                      法　官  蔡勝雄
以上正本證明與原本無異。
不得上訴。
　　　　　　　　　　　　　　　　　　　書記官  汪姿秀
中　　華　　民　　國　　96　　年　　9 　　月　　20　　日
本判決論罪科刑法條：
中華民國刑法第276條第1項
（過失致死罪）
因過失致人於死者，處 2 年以下有期徒刑、拘役或 2 千元以下
罰金。
